臺灣高等法院刑事判決　　　　　　　　94年度上易字第1460號
上　訴　人　臺灣新竹地方法院檢察署檢察官
被　　　告　乙○○
上列上訴人因被告恐嚇取財案件，不服臺灣新竹地方法院94年度
易字第209號，中華民國94年6月30日第一審判決（起訴案號：臺
灣新竹地方法院檢察署93年度偵字第4075號），提起上訴，本院
判決如下：
    主  文
原判決撤銷。
乙○○幫助意圖為自己不法之所有，以恐嚇使人將本人之物交付
，未遂，處有期徒刑月，如易科罰金，以參佰元折算壹日。緩
刑貳年，緩刑期內付保護管束。
    事  實
一、乙○○於民國92年4月初某日，經由友人邱國平介紹而認識
    欲向其購買郵局帳戶之真實姓名年籍不詳綽號「阿君」之成
    年男子後，因本身經濟無著、缺錢花用，明知近年來臺灣社
    會盛行以虛設、租賃、借用或買賣人頭帳戶之方式，供恐嚇
    他人交付贖金或供詐騙集團作為詐欺他人交付財物等不法用
    途，亦知金融機構帳戶係個人理財之重要工具，且關係個人
    財產、信用之表徵，應可預見他人向其收購金融機構帳戶之
    存摺、印章、金融卡等，可能供恐嚇他人錢財或詐騙所用，
    亦知悉提供帳戶之存摺、提款卡供他人使用，具有幫助掩飾
    或藏匿他人犯罪所得財物之可能性，竟仍基於縱若「阿君」
    利用其所提供之帳戶持以恐嚇取財亦不違反其本意之幫助犯
    罪意思，於92年4月7日至新竹縣橫山鄉橫山郵局，以乙○○
    名義申請開立局號：006149─5、帳號：010282─2之帳戶，
    並於翌日，以新臺幣（下同）3,000元代價，將上開帳戶存
    摺及提款卡售予「阿君」使用。嗣由「阿君」等姓名年籍人
    數均不詳已成年者組成之擄鴿勒贖犯罪集團，基於意圖為自
    己不法所有目的之犯罪故意，於93年3月10日上午6時30分許
    至同日上午9時30分許，在甲○○位於新竹縣橫山鄉○○村
    ○○街39巷22號住處附近山區，以架設鴿網之方式攔截取得
    甲○○所有之賽鴿後，依賽鴿腳環上之電話號碼：00000000
    00號，利用設於新竹縣竹東鎮○○路196號竹東火車站之00-
    0000000號公用電話聯絡飼主甲○○，恐嚇稱：你有11隻賽
    鴿中網了，要贖回的話，1隻2,000元等語，致甲○○因恐賽
    鴿遭遇不測而心生畏懼，遂依犯罪集團指示於同日上午10時
    7分許，將贖款22,000元匯入乙○○名義之上開帳戶內。因
    至該日下午2時許仍未見鴿子飛回，乃由其妻蔡淑娟於同日
    下午3時50分許，至新竹縣警察局橫山分局橫山派出所報警
    後經警循線查獲上情（嗣同日下午鴿子即經放回），上開款
    項因而未能匯入被告前揭帳戶，該犯罪集團並因而未能領得
    上開款項。
二、案經新竹縣警察局橫山分局報告臺灣新竹地方法院檢察署檢
    察官偵查起訴。
    理  由
一、被告乙○○經未於本院到庭，惟前對於上開事實供承不諱，
    上情並經被害人甲○○及其妻蔡淑娟指述綦明，且經證人邱
    國平證述屬實，復有被害人甲○○於93年3月10日10時7分許
    匯出22,000元至被告上開帳戶之郵政國內匯款執據影本（見
    偵查卷第19頁）、被告上開帳戶之開戶基本資料及交易明細
    （見偵查卷第8、9、35、50頁）、0000000000號行動電話雙
    向通聯紀錄（見偵查卷第11頁）、00-0000000號電話查詢資
    料（見偵查卷第13頁）在卷可資佐證。
二、論罪部分
（一）按幫助犯之成立，主觀上行為人須有幫助故意，客觀上須
      有幫助行為，亦即刑法上之幫助犯，係對於犯罪與正犯有
      共同之認識，而以幫助之意思，對於正犯資以助力，而未
      參與實施犯罪之行為者而言（最高法院75年度台上字第15
      09號、84年度台上字第5998、6475號、88年度台上字第12
      70號判決參照）。本件被告基於幫助他人恐嚇取財之故意
      ，將其所有之帳戶出售予「阿君」，供「阿君」所屬之犯
      罪集團成員恐嚇他人財物，屬刑法恐嚇取財罪構成要件以
      外之行為，復無證據證明被告有參與恐嚇取財犯行之實施
      ，應屬幫助犯。
（二）核被告所為，係犯刑法第346條第3項、第1項幫助恐嚇取
      財罪。按刑法上恐嚇取財既、未遂之區別，以使人交付之
      所有物有無交付，即犯人是否得財為標準（最高法院22年
      度非字第112號判例參照）。本件被害人甲○○雖已匯款
      22,000元，但報警之後上開款項未能匯入被告前揭帳戶，
      此觀該帳戶交易資料（見偵查卷第9、35頁）未有上開款
      項之入帳即明，被害人亦於偵查中表示：前開22000元已
      經領回等語（見偵查卷第118頁），則本件該犯罪集團尚
      未得財，仍屬未遂階段。因屬未遂，故依刑法第26條前段
      之規定，按既遂犯之刑減輕之。又因係幫助，併依刑法第
      30條第2項之規定，按正犯之刑減輕之，且遞減之。
三、原審認被告所犯罪證明確，予以論罪科刑，固非無見。惟查
    ：原判決認為被害人甲○○已於93年3月10日上午10時7分許
    ，將贖金22,000元匯入被告名義上開帳戶，此時財物之交付
    行為即已完成，至是否將該金錢提領花用，即非所問，而依
    刑事訴訟法第300條之規定變更檢察官之起訴法條。惟本件
    該犯罪集團尚未得財，仍屬未遂，原判決論以既遂，已有未
    洽。且刑事訴訟法第300條所謂變更法條，係指罪名之變更
    。而未遂犯及既遂犯，僅屬行為階段上之區分，罪名並無不
    同，即無引用刑事訴訟法第300條變更檢察官起訴之法條之
    問題（最高法院87年度台上字第3234號判決參照），原判決
    竟予變更起訴法條，尤於法未合。
四、公訴人上訴，指提供帳戶供他人犯罪使用，乃目前此類案件
    之最大助力，原審並未指出被告有何智識及法治觀念不足而
    一時失慮之情形。又被告犯罪所得雖僅3,000元，然被害人
    損失達22,000元，被告並未賠償被害人財產，此與財產犯罪
    以賠償被害人而宣告緩刑之常例不合，指摘原判決量刑失當
    ，且緩刑之宣告亦欠妥適云云。雖關於宣告緩刑之指摘，難
    認有理（理由詳見後述），惟關於量刑應予斟酌事由之說明
    非無理由，且原判決亦有可議，自應由本院予以撤銷改判。
    爰審酌被告明知近年來國內多有恐嚇集團、詐欺犯案，均係
    借用人頭帳戶以作為收受不法所得款項之手段，卻僅因一時
    缺錢花用之犯罪動機即為幫助他人恐嚇取財之犯行，以助長
    犯罪集團惡行，其對於社會秩序之擾亂不言而喻，然考其因
    一時貪圖小利致犯法禁，所得亦僅有3,000元，及其素行尚
    佳（參卷附本院被告前案紀錄表及臺灣新竹地方法院檢察署
    刑案資料查註紀錄表），犯後坦承犯行、被害人領回上開款
    項等一切情狀，量處如主文所示之刑，併諭知易科罰金之折
    算標準。再被告前未曾受有期徒刑以上刑之宣告，有本院被
    告前案紀錄表及臺灣新竹地方法院檢察署刑案資料查註紀錄
    表在卷可稽。又緩刑為法院刑罰權之運用，旨在獎勵自新，
    祇須合於刑法第74條之要件，法院有自由裁量之職權（最高
    法院72年台上字第3647號判例參照），而刑法第74條規定：
    「受二年以下有期徒刑、拘役或罰金之宣告，而有左列情形
    之一，認為以暫不執行為適當者，得宣告二年以上五年以下
    之緩刑……」，則原審認被告合於緩刑宣告之要件，依本件
    犯罪情節及被告犯後態度，信被告並無再犯之虞，而為緩刑
    之宣告，並無不合。本院鑑於被告因一時短於思慮，犯後已
    知悔悟，經此偵查程序及科刑判決後當知所警惕，信無再犯
    之虞，因認所宣告之刑以暫不執行為適當，仍如同原審予以
    宣告緩刑2年，並於緩刑期間內交付保護管束，以勵自新，
    並觀後效。
五、被告經合法傳喚，無正當理由不到庭，爰不待其陳述，逕行
    判決。
據上論斷，應依刑事訴訟法第369條第1項前段、第371條、第364
條、第299條第1項前段、刑法第346條第3項、第1項、第26條前
段、第30條第1項前段、第2項、第41條第1項、第74條第1款、第
93 條第1項、罰金罰鍰提高標準條例第1條前段、第2條，判決如
主文。
本案經檢察官郭弘佑到庭執行職務。
中　　華　　民　　國　　94　　年　　9 　　月　　30　　日
　　　　　　　　　刑事第三庭審判長法　官  洪光燦
  　　　　　　　　　　　　　      法　官  江振義
　　　　　　　　　　　　          法　官  王詠寰
以上正本證明與原本無異。
不得上訴。
                                  書記官  劉  瑗
中　　華　　民　　國　　94　　年　　9 　　月　　30　　日
附錄：本案論罪科刑法條全文
刑法第346條
意圖為自己或第3人不法之所有，以恐嚇使人將本人或第3人之物
交付者，處六月以上五年以下有期徒刑，得併科1000元以下罰金
。
以前項方法得財產上不法之利益，或使第3人得之者，亦同。
前二項之未遂犯罰之。
